【裁判字號】    89,上訴,2897
【裁判日期】    890704
【裁判案由】    偽造文書等
【裁判全文】
臺灣高等法院刑事判決                          八十九年度上訴字第二八九七號
    上  訴  人  臺灣桃園地方法院檢察署檢察官
    被      告  乙○○
    選任辯護人  顏本源
    被      告  甲○○
右上訴人，因被告等偽造文書等案件，不服臺灣桃園地方法院八十七年度訴字第一二
四○號，中華民國八十九年七月四日第一審判決（起訴案號：臺灣桃園地方法院檢察
署八十七年度偵字第一四一六八號）提起上訴，本院判決如左：
    主      文
上訴駁回。
    事實及理由
一、本案經本院審理結果，認第一審判決適用刑法第二百十六條、第二百十條、第二
    百十九條、第七十四條第一款判處被告乙○○行使偽造私文書，足以生損害於他
    人，處有期徒刑四月，緩刑二年，未扣案八十六年度進和有限公司薪資印領清冊
    上偽造之「丙○○」印文五枚均沒收；另諭知被告甲○○無罪，經核認事用法俱
    無違誤，對被告乙○○量刑，並以其無不良素行，未曾受有期徒刑以上刑之宣告
    ，有刑案資料查註紀錄表在卷可按，經此論罪科刑，當知所惕勵而無再犯之虞，
    認以暫不執行其刑為適當，宣告緩刑以策自新，均甚妥適，應予維持，除引用第
    一審判決書記載之事實、證據及理由外，並補充記述如左：
二、公訴人上訴意旨指摘原判決就被告乙○○所犯裁判上不可分之其餘起訴事實未獲
    一併審酌，且其供述不一，且有迴護被告甲○○之詞態度非佳，併為緩刑宣告殊
    有可議。另指摘被告甲○○明知丙○○實領工資額，竟指示被告乙○○浮報丙○○之工資據以報帳，原審對此諭知無罪為不當等語。
三、查公訴人起訴事實認被告乙○○共犯刑法第二百十條、第二百十五條、第二百十
    六條、第二百十七條第一項稅捐稽徵法第四十一條之罪嫌，原審審理結果認被告
    乙○○僅犯刑法第二百十六條、第二百十條之行使偽造私文書罪，並敘明被告乙○○係委由不知情之刻印匠偽刻丙○○印章，及委由不知情之阿金製作內容不實
    之八十六年度進和公司印領清冊，為間接正犯，又偽造丙○○印章及印文部分，
    為偽造私文書之部分行為，而為偽造之低度行為為行使之高度行為所吸收，均不
    另論罪，公訴人認尚應論以刑法第二百十七條第一項之偽造印章罪，實欠允洽，
    至公訴人又認被告乙○○與甲○○共同連續犯有行使偽造私文書、行使業務登載
    不實文書及稅捐稽徵法第四十一條之逃漏稅捐罪云云，容有誤會（詳原判決後述
    甲○○無罪部分），而公訴人認被告乙○○所犯刑法第二百十六條、第二百十五
    條及稅捐稽徵法第四十一條之罪，與前開已起訴論罪科刑之行使偽造私文書罪間
    ，有裁判上一罪關係，爰均不另為無罪之諭知，公訴人未詳閱原判決所載理由，
    即指就所犯裁判上不可分之其餘起訴事實，未一併審酌，實屬不當。又法院就案
    內所有證據，依法調查，本於所得之心證而分別取捨為事實之判斷，並據以之為
    論罪科刑之基礎，乃法院固有之職權，本件被告乙○○從事勞動工作，教育程度
    雖不高，但並無不良素行，已如前述，一時失察，誤蹈法網，所犯情節並非重大
    ，本院審理時認其犯罪後態度良好，經此教訓，爾後當無再犯之虞，與原審之見
    解並無異致，公訴人任意指摘諭知緩刑為不當，實有背當前之刑事政策，難認有
    理由。再者，被告甲○○固為進和公司之會計，負責公司帳簿憑證與會計紀錄，
    填製扣繳憑單、報繳營利事業所得稅等稅務工作。惟查啟阜工程公司長興工地之
    板模工程原由嘉真公司承包，再轉由被告乙○○承攬，嗣嘉真公司財務發生困難
    ，乃轉由進和公司承接，乙○○並非進和公司員工，而係承攬工程之包商，其請
    領承攬工程款須提出足額工資表即工人薪資印領清冊或提供發票作為給付憑證，
    凡此均有承攬合約書、切結書、讓渡書、領款表、薪資印領清冊、工人薪資明細
    表在卷可憑，被告甲○○依乙○○提供之薪資印領清冊及工人薪資明細填製扣繳
    憑單，登入帳冊並據以申報營利事業所得稅，此與明知不實而虛報或浮報者不同
    。被告甲○○基於薪資所得扣繳辦法之規定，參照薪資所得扣繳稅額表，要求被
    告乙○○製作每月薪資在二萬五千元以下之薪資清冊，僅在課稅手續上採先繳或
    後納方式處理而已，亦與虛報或浮報薪資有別，易言之，薪資一次報領在二萬五
    千元以上，應先扣繳稅額，如分次報領低於起扣標準之二萬五千元則免予扣繳，
    惟須於當年度申報所得稅時一併繳納，此亦有薪資所得扣繳辦法、各款所得扣繳
    率標準、扣繳稅額表在卷可憑，被告乙○○以丙○○已實領工資七萬二千元，又
    已離去工地，已支付之工資，要再找丙○○回來扣繳其稅額，事實上有困難，而
    擅自偽刻丙○○印章，偽造丙○○薪資印領清冊，乃乙○○一時權宜之計，應由
    乙○○自負其責，被告甲○○在總承攬工程款內依乙○○之請領而填製扣繳憑單
    ，難認有何業務登載不實之偽造文書犯行，尤無逃漏稅捐之不正行為可言，原審
    因而諭知被告甲○○無罪，並無不合。公訴人對被告甲○○部分仍執陳詞，指摘
    原判決諭知無罪為不當，亦屬無理由，均應併予駁回。
四、據上論斷，應依刑事訴訟法第三百六十八條、第三百七十三條判決如主文。
本案經檢察官覃正祥到庭執行職務。
中    華    民    國    八十九    年       九       月      三十        日
                          臺灣高等法院刑事第二庭
                              審判長法  官  戴  章  甫
                                    法  官  林  銓  正
                                    法  官  黃  金  富
右正本證明與原本無異。
檢察官如不服本判決應於收受送達後十日內向本院提出上訴書狀，其未敘述上訴之理
由者並得於提起上訴後十日內向本院補提理由書（均須按他造當事人之人數附繕本）
。
                                    書記官  江  采  廷
中    華    民    國    八十九    年      十        月        二        日


司法院資訊處製作；財團法人民間司法改革基金會備份。
